【裁判字號】    94,上訴,769
【裁判日期】    950125
【裁判案由】    偽造文書
【裁判全文】
臺灣高等法院高雄分院刑事判決         94年度上訴字第769號
上  訴  人  臺灣高雄地方法院檢察署檢察官
被      告  甲○○
選任辯護人  黃進祥律師
            江順雄律師
            黃建雄律師
上列上訴人因被告偽造文書案件，不服臺灣高雄地方法院93年度
訴字第2574號中華民國94年5月13日第一審判決（起訴案號：臺
灣高雄地方法院檢察署93年度偵字第14002 號），提起上訴，本
院判決如下：
    主  文
原判決撤銷。
甲○○共同行使公務員明知為不實之事項，而登載於職務上所掌
之公文書，足以生損害於公眾及他人，處有期徒刑壹年壹月，緩
刑參年。
    事  實
一、甲○○自民國91年2 月間起至92年2 月間某日止，擔任財政
    部高雄關稅局倉棧組倉庫二課倉庫七股派駐亞太儲運股份有
    限公司（【為海關核准自主管理保稅倉庫之業者】下稱亞太
    儲運公司）駐庫關員，負責稽核進出亞太儲運公司所屬倉棧
    、貨櫃集散站及保稅倉庫貨物進出倉監管及異常違章案件業
    務，乃依據法令執行公務之人員。緣瑞岡企業股份有限公司
    （下稱瑞岡公司）於借用昌冠產業股份有限公司（下稱昌冠
    公司）名義，於91年12月23日自美國進口1 櫃冷凍雞肉（貨
    櫃號碼：ＨＤＭＵ0000000）， 並委由百立報關股份有限公
    司（下稱百立報關行）辦理報關事宜，依高雄關稅局91年9
    月16日台總局緝字第91106139號公告之「實施關稅配額之二
    十二種農、漁、畜產品，進儲保稅倉庫應注意事項」（以下
    簡稱「注意事項」）第3 項：「貨物須存儲冷凍或冷藏庫者
    ，必須進儲具有冷凍或冷藏設備之保稅倉庫。」之規定，上
    開冷凍雞肉僅得進儲經海關審查核准之冷凍保稅倉庫。百利
    報關行即於92年1 月2 日，以「Ｄ8 外貨進保稅倉」之進口
    報單，檢附亞太儲運公司出具同意該批貨物進儲該公司保稅
    倉庫之同意書，向高雄關稅局前鎮分局（下稱前鎮分局）辦
    理進口報關，該批冷凍雞肉並於92年1 月6 日違反上開注意
    事項第3 項規定，進儲未經核准設置冷凍貨品保稅倉庫之亞
    太儲運公司進口保稅倉庫，同年月7 日上午10時許，經前鎮
    分局查驗人員查驗後通關放行。嗣於同日（7 日）下午，高
    雄關稅局倉棧組組長孫東生、副組長林洋弘、倉庫二課課長
    張彬男至該局倉棧組倉庫二課倉庫七股股長陳正雄辦公室進
    行查核時，發現亞太儲運公司尚未經核准設置冷凍貨品保稅
    倉庫，上開進口冷凍雞肉進儲該公司與上開「注意事項」第
    3 項之規定有違，且已通關放行。陳正雄（業經檢察官依職
    權為不起訴處分）隨即與甲○○在其辦公室研商補救措施，
    2 人均明知甲○○於92年1 月6 日上開進口冷凍雞肉進儲亞
    太儲運公司保稅倉庫時，並未在場制止，當日亦未製作「財
    政部高雄關稅局亞太ＣＦＳ自主管理項目稽核不符事項通知
    單」（下稱「稽核不符事項通知單」）交予亞太儲運公司之
    倉庫專責人員侯紹剛，以告誡該公司，竟為掩飾甲○○未能
    制止上開冷凍貨物進儲亞太儲運公司之行政瑕疵，共同基於
    犯公文書不實登載及行使罪之犯意聯絡，由甲○○接續於92
    年1 月7 日下午2 時許，先製作「稽核不符事項通知單」，
    而於其職務上所掌之公文書即該通知單上，登載：「日期：
    92、元、6 」，並蓋用92年、1 月、6 日之日期職章，表彰
    該通知單係92年1 月6 日製作之不實事項，並於同日交由不
    知情之侯紹剛蓋用日期章；於同年月8 日，接續在其職務上
    所掌之公文書即其本人製作關於本件違規情事之簽呈第三項
    登載：「（亞太之冷凍保稅倉正改建中，尚未完成，亞太為
    增加營業而提早攬下該批貨物，以拆櫃方式進儲另一冷凍貨
    櫃，置放於亞太保稅露置場）經職發現，立刻予以制止，並
    簽亞太ＣＦＳ自主管理項目稽核不符合通知單（如附件三）
    ，…」等不實事項，並將該簽呈檢附上揭「稽核不符事項通
    知單」，由股長陳正雄核章後，先會前鎮分局驗貨課員賴清
    森、驗貨課長郭士賢、驗貨一股長許英傑、副分局長陳錫霖
    、簡任稽核林成章、分局長陳天生後，上呈高雄關稅局課長
    張彬男、副組長林洋弘、組長孫東生鑑核，而加以行使；於
    同年月15日，再接續於其職務上所掌公文書即關於本件違規
    情事之職務報告中登載：「（元月六日下午驗貨員至辦公室
    問及貨物位置，告以上述實情；因不在現場，驗貨員如何處
    理，並不知情。）當日下午完成拆櫃作業，職當場簽發不符
    事項通知單給業主。」等不實事項，並將此職務報告交由陳
    正雄附於同日陳正雄製作之簽呈，據以表明甲○○就此冷凍
    貨物進口案已對亞太儲運公司開出稽核事項不符通知單，該
    公司專責人員未立即改正，該公司及專責人員就此案應負完
    全責任等旨，一併呈送張彬男、林洋弘、孫東生等人鑑核，
    加以行使。上開接續不實登載公文書及行使之行為均足生損
    害於高雄關稅局對亞太儲運公司辦理其自主管理事項之情形
    為審查之正確性，並可能使原經海關核准由亞太儲運公司自
    主管理之事項，因此而回復由海關派員監管之可能，亦足生
    損害於亞太儲運公司。
二、案經法務部調查局航業海員調查處高雄站（下稱海調站）報
    請臺灣高雄地方法院檢察署檢察官偵查起訴。
    理  由
壹、證據能力部分：按被告以外之人於審判外之陳述，雖不符前
    四條之規定，而經當事人於審判程序同意作為證據，法院審
    酌該言詞陳述或書面陳述作成時之情況，認為適當者，亦得
    為證據。當事人、代理人或辯護人於法院調查證據時，知有
    第 159 條第 1項不得為證據之情形，而未於言詞辯論終結
    前聲明異議者，視為有前項之同意，刑事訴訟法第159條之5
    定有明文。本件證人何東岳、黃瑞蓉、廖俊昌、葉鳳慶及陳
    正雄於海調站調查員詢問時所為陳述及陳正雄於檢察事務官
    詢問時所為之陳述，及高雄關稅局94年7月29日高普前字第
    0941011418號函（本院卷第49頁），固均屬被告甲○○以外
    之人於審判外之陳述，然此等陳述均經當事人及辯護人於本
    院審理中同意作為證據（本院卷第47、48頁），且本院審理
    調查證據時，均未聲明異議，本院審酌上開證言均係在我國
    公務員面前所製作，且無證據證明證述過程有何不法之情事
    ，認均適當作為證據，依上開規定，此等陳述均有證據能力
    ，而得作為證據。
貳、實體部分：
一、訊據被告甲○○否認本件犯行，辯稱：本件冷凍雞肉係92年
    1 月6 日下午5 時伊下班後始進儲亞太儲運公司，進儲作業
    當時，伊不在場。伊本人於翌日該批冷凍雞肉放行後，自行
    稽核發現亞太儲運公司並無經核准設置之冷凍保稅倉庫，乃
    向陳正雄報告此一違規情事，陳正雄指示伊補作「稽核不符
    事項通知單」，伊認為該批貨物係1 月6 日進儲，故於該通
    知單記載1 月6 日，而上開1 月8 日簽呈第3 項記載：「經
    職發現，立刻予以制止」則係依陳正雄之指示而為。又稽核
    不符事項通知單性質上屬事實通知，僅係訓示、告誡性質，
    藉此通知業者改善，對國家稅收並無影響，故伊於該通知單
    上倒填日期，亦無足生損害於他人或文書正確性之虞等語。
二、惟查：
（一）被告甲○○自91年2 月間起，擔任高雄關稅局倉棧組倉庫
      二課倉庫七股派駐亞太儲運公司駐庫關員，負責稽核進出
      亞太儲運公司所屬倉棧、貨櫃集散站及保稅倉庫貨物進出
      倉監管及異常違章案件等職務，為依據法令執行公務之人
      員。瑞岡公司於借用昌冠公司名義，於91年12月23日自美
      國進口1櫃冷凍雞肉（貨櫃號碼：ＨＤＭＵ0000000），委
      由百立報關報關行辦理報關事宜。按貨物須存儲冷凍或冷
      藏庫者，必須進儲具有冷凍或冷藏設備之保稅倉庫，「注
      意事項」第3項定有明文，冷凍雞肉僅得進儲經海關審查
      核准之冷凍保稅倉庫。百利報關行於92年1月2日，以「Ｄ
      8外貨進保稅倉」之進口報單，檢附亞太儲運公司出具同
      意該批貨物進儲該公司保稅倉庫之同意書，向高雄關稅局
      前鎮分局辦理進口報關，該批冷凍雞肉並於92年1月6日違
      反上開注意事項第3項規定，進儲未經核准設置冷凍貨品
      保稅倉庫之亞太儲運公司進口保稅倉庫，同年月7日上午
      10時許，經前鎮分局查驗人員賴清森查驗後通關放行等情
      ，業經被告供明在卷（見92年度他字第987號影卷【下稱
      987號卷】第70-74、83、84、88頁），核與瑞岡公司實際
      負責人何東岳、昌冠公司負責人黃瑞蓉、百立報關行業務
      員廖俊昌及亞太儲運公司經理葉鳳慶於警訊中之證述情節
      相符（見海調站調查卷（下稱調查卷）第32、33頁，第30
      、14頁，第22、58-60 頁），並有該批冷凍雞肉BC91WP30
      0007號、BCD292195B0004號進口報單、高雄關稅局進口業
      務二課八股黃再榮於92年1 月8 日所作簽呈（說明欄第三
      項）、亞太儲運公司出具同意該批貨物進儲該公司保稅倉
      庫之同意書及「實施關稅配額之二十二種農、漁、畜產品
      ，進儲保稅倉庫應注意事項」各1 份在卷可參（見調查卷
      第82、85、88、105 、123 頁），堪可認定。
（二）被告接續於92年1月7日，製作本件「稽核不符事項通知單
      」1份，而於該通知單上登載：「日期：92、元、6」，並
      蓋用92年、1 月、6 日之日期職章後，同日即交由不知情
      之侯紹剛蓋用92年1 月6 日之日期章。被告於同年月8 日
      ，在其本人職務上製作之簽呈第三項登載：「（亞太之冷
      凍保稅倉正改建中，尚未完成，亞太為增加營業而提早攬
      下該批貨物，以拆櫃方式進儲另一冷凍貨櫃，置放於亞太
      保稅露置場，）經職發現，立刻予以制止，並簽亞太ＣＦ
      Ｓ自主管理項目稽核不符合通知單（如附件三），…」等
      內容，由股長陳正雄核章後，先會前鎮分局驗貨課員賴清
      森、驗貨課長郭士賢、驗貨一股長許英傑、副分局長陳錫
      霖、簡任稽核林成章、分局長陳天生後，上呈高雄關稅局
      課長張彬男、副組長林洋弘、組長孫東生鑑核，而加以行
      使；被告於同年月15日，在其職務上所製作關於本件違規
      情事之職務報告中登載：「（元月六日下午驗貨員至辦公
      室問及貨物位置，告以上述實情；因不在現場，驗貨員如
      何處理，並不知情。）當日下午完成拆櫃作業，職當場簽
      發不符事項通知單給業主。」等內容，並將該職務報告交
      由陳正雄附於同日陳正雄製作之簽呈作為附件，據以表明
      甲○○就此冷凍貨物進口案已對亞太儲運公司開出稽核事
      項不符通知單，該公司專責人員未立即改正，該公司及專
      責人員就此案應負完全責任等旨，一併呈送張彬男、林洋
      弘、孫東生核示，而加以行使等事實，亦經被告供承明確
      （見987 號卷第83、84頁），核與證人侯紹剛於原審所述
      情節相符（見原審卷第118 頁），並有該「稽核不符事項
      通知單」、92年1 月8 日之簽呈、92年1 月15日之職務報
      告及同日陳正雄製作之簽各1 份存卷可按（見調查卷第99
      、109 、116 頁），此部分事實均堪認定。
（三）本件冷凍雞肉於92年1月6日下午拆櫃進儲亞太儲運公司之
      露置場冷凍櫃時，被告並未在場等情，業據被告供承明確
      （見本院卷第87頁），核與證人亞太儲運公司倉庫專責人
      員侯紹剛於原審審理中所稱：92年1月6日本件冷凍雞肉拆
      櫃時及拆櫃後均未碰到被告（見原審卷第120頁）；證人
      葉鳳慶於原審審理中證稱：本件冷凍雞肉於92年1月6日拆
      櫃、換櫃，進儲該公司露置場報廢之冷凍櫃時伊均有在場
      ，然當日伊並未見到被告等語（見原審卷第21頁）相符，
      本件冷凍雞肉拆櫃進儲亞太儲運公司冷凍櫃時，被告並不
      在場已屬無疑，其自無可能當場制止亞太儲運公司上開違
      規進儲行為。又被告係於本件貨物放行後，即92年1月7日
      下午2時許始製作本件稽核不符事項通知單，該通知單並
      非92年1月6日製作一節亦經被告於檢察事務官詢問中、原
      審及本院審理中供認明確（見987號卷第93頁、原審卷第
      162頁、本院卷86、87頁），並經證人陳正雄於原審結稱
      ：伊於92年1月7日叫被告依規定填寫稽核不符事項通知單
      等語屬實。準此，被告於該通知單上所登載：「日期：92
      、元、6 」，並蓋用92年、1 月、6 日之日期職章，表示
      該通知單係92年1 月6 日製作之意旨，及於同年月8 日之
      簽呈第三項、同年月15日之職務報告上分別登載：「（亞
      太之冷凍保稅倉正改建中，尚未完成，亞太為增加營業而
      提早攬下該批貨物，以拆櫃方式進儲另一冷凍貨櫃，置放
      於亞太保稅露置場，）經職發現，立刻予以制止，並簽亞
      太ＣＦＳ自主管理項目稽核不符合通知單（如附件三），
      …」及「（元月六日下午驗貨員至辦公室問及貨物位置，
      告以上述實情；因不在現場，驗貨員如何處理，並不知情
      。）當日下午完成拆櫃作業，職當場簽發不符事項通知單
      給業主。」等內容均屬不實事項，自堪認定。被告雖辯稱
      ：伊認為本件冷凍雞肉係1 月6 日進儲亞太儲運公司，故
      於該通知單記載1 月6 日云云。惟被告自69年特考及格，
      分發至高雄關稅局任職，其間歷任驗貨員、分估關員、保
      稅及放行關員，91年始調任亞太儲運公司駐庫關員，此業
      經被告於海調站調查中供明在卷（見調查卷第70頁），被
      告任職關稅局，從事相關公務逾20年，對於公務員於職務
      上製作之公文書蓋用日期職章係表彰製作日期，自難諉為
      不知。且被告於上開簽呈及職務報告均登載其於92年1 月
      6 日當場簽發該通知單之意旨，已如上述，足見被告於該
      通知單上登載：「日期：92、元、6 」，並蓋用92年、1
      月、6 日之日期職章，目的在於表示該通知單製作日期為
      92 年1月6 日，其上揭辯解顯無可信。綜前所述，被告明
      知不實事項而登載於其職務上所掌之上開稽核不符事項通
      知單、簽呈及職務報告等公文書並加以行使之事實至堪認
      定。
（四）本件以昌冠公司名義進口之冷凍雞肉，進口日期為91年12
      月23日，該公司於92年1月2日持亞太儲運公司出具之同意
      書，以D8進口報單申請進入亞太儲運公司之保稅倉庫，同
      時以D2進口報單申請出倉進口，高雄關稅局乃依關稅法施
      行細則第2條第1款但書規定，以出倉進口日為貨物進口日
      ，故適用92年度之輸入關稅配額證明書，按貨品分類號列
      為9802.00.0039-7號，稅率百分之二十五，繳稅放行。嗣
      經該局查得亞太儲運公司並無經海關核准之冷凍保稅倉庫
      ，與上開「注意事項」第3 項有違，而認定原先核准進儲
      亞太儲運公司保稅倉庫無效，昌冠公司復未能提出91年度
      輸入關稅配額證明書，故改依稅則第0207.14.19.00-4 號
      ，稅率TWD40 元\KG 徵稅，另再加計進口稅之額外關稅，
      合計應補徵新台幣（以下同）112 萬5368元稅款，昌冠公
      司已於92年2 月19日繳納完畢，此業經高雄關稅局94年7
      月29日高普前字第0941011418號函函覆在卷（見本院卷第
      49 、50 頁），足認昌冠公司係因本件冷凍雞肉進儲之亞
      太儲運公司並無經海關核准之冷凍保稅倉庫，有違規定，
      致不得以出倉進口日為貨物進口日適用相關稅率徵稅。被
      告於貨物放行後，始為掩飾其行政瑕疵而於本件通知單、
      簽呈及職務報告上為上開不實事項之登載，對本件貨物進
      口之課稅金額固不生影響，且「稽核不符事項通知單」性
      質上屬事實通知，僅係訓示、告誡性質，藉此通知業者改
      進缺失等情，亦經高雄關稅局94年9 月5 日高普倉字第
      0941013316號函函覆明確。然被告於上開通知單、及說明
      本件違規事件之簽呈及職務報告登載上揭不實事項，既足
      以使高雄關稅局負責監督、管理進口冷凍貨物進儲經海關
      核准之冷凍保稅倉庫業務之各級公務員，誤認擔任亞太儲
      運公司駐庫關員之被告已於92年1 月6 日該等冷凍貨物違
      規進儲未經海關核准之冷凍櫃時，即當場制止並製發稽核
      不符事項通知單交付亞太儲運公司人員，而誤導本件違規
      事件發生原因、過程、缺失所在之認定。準此，本件被告
      於其職務上所掌公文書登載不實並加以行使之行為，自均
      足生損害於高雄關稅局對亞太儲運公司辦理其自主管理事
      項之情形為審查之正確性。另按保稅倉庫業者，其原由海
      關監管之事項，海關得依職權或申請，核准實施自主管理
      ；海關對於實施自主管理之業者，得定期或不定期稽核，
      關稅法第92條第1 、2 項定有明文。依此規定，業者經海
      關核准自主管理之事項，即不再由海關派員直接監管。被
      告登載之不實事項，既足使高雄關稅局誤認亞太儲運公司
      【於1 月6 日當日已經被告開立本件「稽核不符事項通知
      單」，並當場制止其違規行為，仍不立即改正】，而同意
      本件冷凍貨物進儲該公司露置場之冷凍櫃，則依「自主管
      理保稅倉庫稽核作業規定」（關稅總局91年9 月4 日台總
      政保字第91600805號函，見93年度偵字第14002 號卷（下
      稱14002 號卷）第8 頁）第6 條第2 項之規定，海關得依
      「自主管理保稅倉庫審查作業要點」第9 點第2 項之規定
      （見14002 號卷第40頁），予以限期改善或經審查小組審
      查核可後派員監管。易言之，原由亞太儲運公司自主管理
      之事項即有因此而回復由海關派員監管之可能，本件被告
      於公文書上登載不實而加以行使之行為，自亦足生損害於
      亞太儲運公司。被告所辯：伊於該通知單上倒填日期，亦
      無足生損害於他人或文書正確性之虞等語，顯無可採。
（五）陳正雄於原審作證時雖否認就本件犯行與被告甲○○有何
      犯意聯絡與行為分擔，陳稱：伊於92年1月7日要求甲○○
      補作稽核不符事項通知單並提出書面報告，翌日甲○○即
      將該通知單與書面報告（即92年1月8日之簽呈）交付予伊
      ，因當時趕時間，伊未發現該通知單填載日期為1月6日，
      且伊另於該書面報告簽註之意見係依甲○○之報告逐層上
      簽，並無偽造文書等語（見原審卷第109、110頁）。然陳
      正雄既於1月7日要求被告補作稽核不符事項通知單，則其
      於當時已明知被告於1月6日並未製作該通知單，應屬無疑
      。被告分別於92年1月8日及15日製作之上開簽呈第三項及
      職務報告分別登載：「（亞太之冷凍保稅倉正改建中，尚
      未完成，亞太為增加營業而提早攬下該批貨物，以拆櫃方
      式進儲另一冷凍貨櫃，置放於亞太保稅露置場，）經職發
      現，立刻予以制止，並簽亞太ＣＦＳ自主管理項目稽核不
      符合通知單（如附件三），…」及「（元月六日下午驗貨
      員至辦公室問及貨物位置，告以上述實情；因不在現場，
      驗貨員如何處理，並不知情。）當日下午完成拆櫃作業，
      職當場簽發不符事項通知單給業主。」等不實事項，已如
      前述，陳正雄均於其上核章，且於1月8日之簽呈上另行簽
      註：「本案值勤關員甲○○君已立即予以制止，並簽發亞
      太CFS 自主管理項目稽核不符通知單給業主。」等語，並
      將該職務報告引為其本人於同年月15日製作之簽呈附件，
      此亦有各該簽呈、職務報告在卷可按（見調查卷第109、
      116、117頁）。陳正雄於核章、簽註當時均係表明本件亞
      太公司違規行為，被告甲○○已於1月6日當場制止，並當
      場對該公司開出稽核不符事項通知單給業主之意旨甚明，
      則陳正雄要求甲○○補作者自係製作日期為1月6日之「稽
      核不符事項通知單」，故陳正雄上開所稱：係因趕時間而
      未發現該通知單上填載日期為1月6日等語，顯非事實。再
      者，陳正雄於原審雖證稱：「他（被告）是說他92年1月6
      日下班前有發現此事，他有向葉鳳慶制止警告，至於當面
      還是打電話制止，我已忘了」等語（見原審卷第115頁）
      ，惟被告就本件違規行為並未當場制止已認定如前，且陳
      正雄係於知悉該批貨物已放行，乃要求被告甲○○提出書
      面報告等情，亦經陳正雄於檢察事務官詢問時及被告於海
      調站調查時陳明在卷（見987號卷第120、74頁），而陳正
      雄於檢察事務官詢問時亦稱：被告甲○○未當場制止本件
      違規進儲行為係有疏失等語（見987號卷第119頁）。則陳
      正雄要求被告製作上開稽核不符事項通知單及書面報告時
      ，既已知悉該批貨物已放行，自應知悉被告甲○○並未於
      1月6日當場制止該批貨物進儲亞太公司冷凍櫃，蓋被告若
      有當場制止，該批貨物即無可能違規進儲該冷凍櫃，而於
      翌日以出倉日為進口日計稅，並完納稅捐放行，陳正雄身
      為股長乃被告之直屬長官，對此流程自無不知之理。陳正
      雄明知被告未於92年1月6日當場制止亞太儲運公司上開違
      規行為，亦未當場開立稽核不符事項通知書，而要求被告
      於該通知單及92年1月8日簽呈、同年月15日職務報告為本
      件不實事項之登載，並於該簽呈核章後上呈，且於同年月
      15日以該職務報告為附件製作簽呈上呈，而為上開行使行
      為。其與被告就本件登載不實及行使之犯罪事實自有犯意
      聯絡與行為分擔，陳正雄陳稱其與被告並無共犯情事，並
      無可採。
（六）綜前所述，被告與陳正雄共同明知不實之事實，登載於職
      務上所掌公文書，並加以行使之犯行，事證明確，足堪認
      定。
三、依上開「自主管理保稅倉庫稽核作業規定」第5條第3項之規
    定（見14002號卷第8頁），被告甲○○擔任高雄關稅局派駐
    亞太儲運公司之駐庫關員（公務員），即屬稽核關員，其稽
    核發現海關核准自主管理之保稅倉庫業者違反相關監管事項
    ，即應填具「稽核不實事項通知單」，此通知單自為被告職
    務上所掌公文書。被告於92年1月8日製作之簽呈、同年月15
    日製作之職務報告及同日陳正雄製作之簽呈分別係被告或股
    長陳正雄為報告本件違規事件處理過程所製作，自亦為彼等
    職務上所掌之公文書。核被告所為係犯刑法第216條、第213
    條行使不實登載之公文書罪。其不實登載之低度行為為行使
    之高度行為所吸收，不另論罪（被告於92年1月7日製作「稽
    核不實事項通知單」，同年月8 日製作簽呈【檢附該「稽核
    不實事項通知單」】，同年月15日製作職務報告書及同日陳
    正雄製作之簽呈【以被告製作之上開職務報告為附件】，各
    該公文書製作時點雖有不同，然均係以掩飾同一行政瑕疵為
    目的接續而為之行為，應屬接續犯）。被告與陳正雄對本件
    犯行有犯意聯絡及行為分擔，應屬共同正犯。被告於92 年1
    月8 日製作簽呈，檢附該「稽核不實事項通知單」上呈而與
    陳正雄共同行使，並於同年月15日製作職務報告書作為陳正
    雄同日所作簽呈之附件上呈而與陳正雄共同行使，兩次行使
    行為之時點固有數日之差距，惟行使之目的同為掩飾本件行
    政瑕疵，應認係基於單一犯意而為之接續犯，而論以單純一
    罪，公訴意旨認係連續犯，尚有誤會。原審以被告雖有於所
    掌公文書登載不實及加以行使之行為，然無足生損害於公眾
    或他人，諭知被告無罪，認事用法尚有未洽，自應由本院撤
    銷改判。爰審酌被告為掩飾行政瑕疵而為本件犯行，固有可
    議，惟其於上開「稽核不實事項通知單」倒填製作日期，及
    於相關簽呈及職務報告為不實記載，所生危害尚微，未能坦
    承犯行，犯後態度非佳等一切情狀，量處如主文所示之刑。
    被告為不實登載之「稽核不實事項通知單」、92年1 月8 日
    簽呈、92年1 月15日職務報告及同日陳正雄製作之簽呈雖係
    被告與陳正雄共同犯罪所得，然均已經上呈高雄關稅局各級
    長官核示而非被告或陳正雄所有，自無庸為沒收之宣告，附
    此敘明。查被告未曾受有期徒刑以上刑之宣告，有卷附臺灣
    高等法院被告前案紀錄表可查（見本院卷第14頁），經此偵
    審程序教訓，應知警惕諒無再犯之虞，本院認所宣告之刑，
    以暫不執行為適當，併諭知緩刑3 年，以勵自新。
據上論結，應依刑事訴訟法第369 條第1 項前段、第364 條、第
299 條第1 項前段，刑法第28條、第213 條、第216 條、第74條
第1 款，判決如主文。
本案經檢察官林應華到庭執行職務。
中    華    民    國    95    年    1     月    25    日
                  刑事第八庭    審判長法  官  李炫德
                                      法  官  李淑惠
                                      法  官  蔡國
以上正本證明與原本無異。
如不服本判決應於收受本判決後10日內向本院提出上訴書狀，其
未敘述上訴理由者，並得於提起上訴後10日內向本院補提理由書
狀（均須按他造當事人之人數附繕本）「切勿逕送上級法院」。
中    華    民    國    95    年    1     月    25    日
                                      書記官  邱麗莉
附錄本件判決論罪科刑法條：
中華民國刑法第213條
(公文書不實登載罪)
公務員明知為不實之事項，而登載於職務上所掌之公文書，足以
生損害於公眾或他人者，處1年以上7年以下有期徒刑。
中華民國刑法第216 條 (行使偽造變造或登載不實之文書罪)
行使第210 條至第215 條之文書者，依偽造、變造文書或登載不
實事項或使登載不實事項之規定處斷。


司法院資訊處製作；財團法人民間司法改革基金會備份。
